【裁判字號】    90,訴,407
【裁判日期】    901031
【裁判案由】    清償借款
【裁判全文】
臺灣苗栗地方法院民事判決  九十年度訴字第四○七號
    原      告  苗栗市農會
    法定代理人  丙○○
    訴訟代理人  甲○○
    被      告  乙○○
右當事人間請求清償借款事件，本院判決如左：
    主    文
被告應給付原告新台幣肆佰萬元，並自民國八十九年九月十日起至清償日止，按年息
百分之八點四五計算之利息，暨自民國八十九年十月十日起至清償日止，逾期六個月
以內者，按上開利率百分之十，超過六個月者，按上開利率百分之二十計算之違約金
。
訴訟費用由被告負擔。
    事      實
甲、原告方面
一、聲明：如主文所示。
二、陳述：
    緣第三人郭兆潭於民國八十七年十月九日，向原告借款新台幣（下同）四百萬元
    ，以被告乙○○為連帶保證人，約定借款期間至八十九年十月九日止，按月攤還
    本息，利息以年息百分之九點三計算，利率機動調整之，如有遲延，則全部債務
    視為到期，應即清償，且逾六個月以內者，按上開利率百分之十加付違約金，又
    逾期六個月以上者，按上開利率百分之二十計付違約金，被告自願拋棄先訴抗辯
    權。詎借款人僅繳納利息至八十九年九月九日止，尚欠本金四百萬元並未償還，
    依兩造借據契約約定，視為全部到期，被告應負連帶清償責任，爰依消費借貸及
    連帶保證之法律關係，訴請被告給付如聲明所示之本息及違約金。
三、證據：提出借據、約定書、放款往來明細影本各乙份為證。
乙、被告方面：
一、聲明：駁回原告之訴。
二、陳述：被告確曾於借據、約定書上簽名，但原告應先就債務人提供設定抵押之不
    動產拍賣求償。
    理      由
一、原告起訴主張：第三人郭兆潭於八十七年十月九日，向原告借款四百萬元，以被
    告為連帶保證人，約定借款期間至八十九年十月九日止，按月攤還本息，利息以
    年息百分之九點三計算，利率機動調整之，如有遲延，則全部債務視為到期，應
    即清償，且逾六個月以內者，按上開利率百分之十加付違約金，又逾期六個月以
    上者，按上開利率百分之二十計付違約金，被告自願拋棄先訴抗辯權。詎借款人
    僅繳納利息至八十九年九月九日止，尚欠本金四百萬元並未償還，依兩造借據契
    約約定，視為全部到期，被告應負連帶清償責任，為此訴請被告給付如聲明所示
    之本息及違約金等語。被告則以：其確曾於借據、約定書上簽名，但原告應先就
    債務人所提供設定抵押之不動產拍賣求償等語，資為抗辯。
二、按連帶債務之債權人，得對於債務人中之一人或數人或其全體，同時或先後請求
    全部或一部之給付，民法第二百七十三條第一項定有明文。故在未清償以前，債
    權人得向連帶債務人之一人或同時或依次，訴請清償其全部；又連帶保證人，即
    屬民法第二百七十三條所稱之連帶債務人，債權人自得直接對之為履行債務之請
    求。本件原告主張之事實，業據其提出與所述相符之借據、約定書、放款往來明
    細影本各一份為證，並為被告所不爭執，被告且當庭自認其確曾於前開借據及約
    定書上簽名無訛，堪信原告之主張為真實。從而，原告本於消費借貸、連帶保證
    契約之法律關係，請求被告給付如主文所示之本息及違約金，即無不合，應予准
    許。
三、據上論結，本件原告之訴為有理由，依民事訴訟法第七十八條，判決如主文。
中      華      民      國    九十    年      十      月    三十一      日
                                  臺灣苗栗地方法院民事庭
~B法      官  邱光吾
右為正本係照原本作成。
如對本判決上訴，須於判決送達後二十日內向本院提出上訴狀。
~B法院書記官  劉秋雯
中      華      民      國    九十    年      十      月    三十一      日


司法院資訊處製作；財團法人民間司法改革基金會備份。
